【裁判字號】    89,上易,3198
【裁判日期】    890725
【裁判案由】    妨害婚姻
【裁判全文】
台灣高等法院刑事判決                          八十九年度上易字第三一九八號
    上  訴  人
    即  被  告  丙○○
                戊○○
    共      同
    選任辯護人  張運才律師
右上訴人，因妨害婚姻案件，不服臺灣板橋地方法院，八十八年度易字第三七四六號
，中華民國八十九年七月二十五日第一審判決（起訴案號：台灣板橋地方法院檢察署
八十八年偵字第一九六四一號），提起上訴，本院判決如左：
    主  文
上訴駁回。
    事  實
一、丙○○為甲○○之夫，係有配偶之人，戊○○明知丙○○為有配偶之人，二人竟
    基於通（相）姦之犯意，於民國八十八年六月十七日凌晨，在南投縣鹿谷鄉○○
    街一號米堤大飯店二三一室，發生通（相）姦行為。嗣於八十八年六月十七日凌
    晨五時五分許，經甲○○會同警方前往上開米堤飯店二三一室，當場查獲丙○○
    與甲○○共處一室，並在垃圾桶內扣得其二人所有使用過衛生紙一包。
二、案經甲○○訴由南投縣警察局竹山分局報請臺灣南投地方法院檢察署檢察官呈請
    臺灣高等法院檢察署檢察長令轉臺灣板橋地方法院檢察署檢察官偵查起訴。
    理  由
一、訊據上訴人即被告丙○○、戊○○固坦承有前揭共處一室之行為，惟矢口否認有
    發生通（相）姦之行為，被告戊○○辯稱：丙○○本人有設壇，伊是神壇的主任
    委員，伊廟裡的信徒出門，大部分都只有訂一個房間，那天要去山上採藥，伊有
    米堤飯店的招待券，所以伊晚上住米堤飯店，丙○○是凌晨四點四十五分左右到
    伊房間云云；被告丙○○亦辯稱：伊廟裡的信徒出去從過去到現在，出去都只住
    一個房間，伊是凌晨四點左右才回到房間，伊在房間邊看電視、邊看風景云云。
    經查（一）右揭事實迭據告訴人甲○○於警訊、偵查、原審及本院指訴綦詳，並
    有現場照片十五幀在卷及衛生紙一包扣案可佐（參見偵查卷第三頁、十六頁、第
    二十八頁至第三十六頁、原審卷第二十五頁、第四十頁、本院八十九年十月十八
    日訊問筆錄）。（二）證人即南投縣警察局竹山分局溪頭派出所警員賴茂榮於偵
    查時證稱：當天接到報案，和同事到米堤表示執行臨檢，她（即指甲○○）是四
    點五十分報案，伊等五點到米堤敲房門，馬上敲門，女的馬上回應，隔不久約不
    到一分鐘，男的來開門，他隔著安全鎖看，又將門關上，五點四分才又將門打開
    ，他來回應時有穿衣服穿襯衫、米其色褲子，伊等進去看現場，床鋪像是剛起床
    一樣，床上一個枕頭、另一個枕頭有看到女孩子，床鋪很凌亂，伊等就請他們出
    示身分證，乙○○檢查浴室，伊登記，浴室內有一綑衛生紙，應像是發生過性關
    係後擦拭過的衛生紙，當時同事叫他簽名認證，他拒簽，有看到一個手提袋等語
    ；另證人即南投縣警察局竹山分局溪頭派出所警員乙○○亦證稱：當天情形和賴
    茂榮所述一樣，敲門到最後讓伊等進去約四分鐘，衛生紙是伊拿出來的，伊有查
    證，他不背簽名認證，他說垃圾袋是之前的人放的，丙○○當時有衝出來要搶回
    查扣的證物，但伊等表示是執行勤務，他才沒有再行動等語（參見偵查卷第十五
    頁背面至第十七頁）；乙○○於本院調查時亦證稱：渠等進入上開房間時，戊○○說坐在椅子上說她在打電話，丙○○站在窗戶前說他在看風景，溪頭六月間早
    上四點多時，天色都還很昏暗等語（參見本院八十九年十月十八日訊問筆錄）。
    （三）告訴人會同警員進入上揭房間時，該房間之窗簾並未拉開，此業據被告丙○○於本院調查時供認在卷（參見本院八十九年十月十八日訊問筆錄），並有上
    揭照片可佐（參見偵查卷第三十二頁）。（四）被告丙○○為警查獲時，其所穿
    長褲褲當之拉鏈並未拉上，此亦有上揭照片可參（參見偵查卷第三十一頁）。（
    五）上揭房間內查扣之衛生紙一包，經原審命臺灣板橋地方法院檢察署法醫抽取
    被告丙○○之血液，連同扣案衛生紙送鑑定比對結果，「送驗衛生紙有微量男性
    精液斑反應，惟因含量過少，無法檢ＤＮＡ型別」，有法務部調查局（八九）陸
    （四）字第八九０二八一四一號檢驗通知書在卷（參見原審卷第五十七頁、五十
    八頁）。（六）證人即米堤大飯店服務生丁○○於本院調查時證稱：米堤大飯店
    的房間，約在中午十二點左右房客退房後，最慢下午二、三點就會去整理房間，
    整理房間時，床單全部要更換，梳妝台灰塵等要擦，垃圾桶的垃圾袋要全部換掉
    ，再換新的垃圾袋在垃圾桶內（參見本院八十九年九月二十二日訊問筆錄）。
    （七）被告丙○○與戊○○當日投宿米堤飯店之情形，被告戊○○於原審辯稱：
    當天下午伊和丙○○一起到達米堤飯店，伊辦登記時他在門外等，登記完後，伊
    與丙○○有到溪頭去逛一逛，回來之後在飯店遇到一個朋友叫吳淑雅及她先生，
    當天就伊四人一起在米堤吃晚餐，吃完晚餐之後，伊等就在飯店的健身房逛一逛
    ，大概在十點、十一點左右，丙○○說要到台中省議會去找他徒弟，丙○○在隔
    天凌晨四時四十五分左右，到伊房間，他到伊房間時伊還在睡覺，他有站在伊房
    間的窗邊看風景，伊在床上半瞇著云云；被告丙○○則辯稱：伊和戊○○在八十
    八年六月十六日下午去米堤飯店投宿，是戊○○去辦理登記的，當時伊坐在客廳
    沙發上，當時辦理投宿時只有伊等二人，辦理登記完後，伊等有在飯店裡面逛，
    逛了之後有在飯店遇到一個朋友吳淑雅及她先生，之後伊等有說她們吃晚餐，吃
    完晚餐之後，伊等又在飯店裡逛，到晚上十點、十一點時，伊有至霧峰的省議會
    去找伊徒弟，戊○○沒有跟伊去，在隔天凌晨約四點左右，伊才回到房間，伊回
    到房間後有與戊○○聊天及開電視看云云（參見原審卷第七十四頁至第八十一頁
    ）。據上，被告二人就警察前往臨檢前渠等在房間內作何事，被告丙○○於原審
    稱其與戊○○聊天及開電視看云云，而被告戊○○則稱丙○○在房間窗邊看風景
    ，伊在床上半瞇著云云，渠等說詞，顯然大有出入，況警察臨檢前，僅凌晨四點
    多，天色仍屬灰暗不明，且上揭客房之窗簾並未拉開，是被告丙○○所辯在房間
    窗邊看風景之詞，顯與常理不合。再依證人丁○○之證述，可見溪頭米堤大飯店
    之房間在住宿房客退房後新房客投宿之前，該飯店之服務生即會將客房整理乾淨
    ，並將客內之垃圾全部消除，準此足徵當日在上揭二三一號房間查扣之衛生紙應
    非前一位投宿客人所丟擲，況當日投宿該二三一號房間者，僅有被告丙○○與被
    告戊○○二人，並參諸被告丙○○當場得知警方查扣衛生紙之證物時，竟想衝出
    去搶回證物之激烈反應，堪認該扣案衛生紙所檢測出之男性精液斑應為被告丙○○擦拭後所遺留。按被告丙○○與戊○○孤男寡女，相偕至溪頭投宿飯店共處一
    室過夜，並在住宿房間內查扣沾有微量男性精液斑反應之衛生紙，倘無姦情發生
    ，孰能置信？是被告丙○○與戊○○前揭所辯，無非係事後卸責之詞，不足採信
    。本件事證明確，被告二人犯行洵堪認定，應予依法論處。
二、核被告丙○○所為，係犯刑法第二百三十九條前段之通姦罪；被告戊○○所為，
    係犯同條後段之相姦罪。原審經詳察，以被告二人罪證明確，適用上開法條，並
    審酌被告二人之犯行雖對告訴人之情感造成傷害，影響告訴人之家庭，惟對被告
    二人處以過重之刑罰，仍無法彌補所造成之傷害，且被告二人之犯行對社會尚不
    足生危害，及被告二人犯罪之動機、目的、手段及犯後態度等一切情狀，各量處
    有期徒刑三月，並均諭知易科罰金之折算標準，且就扣案之衛生紙一包，認係被
    告丙○○、戊○○所有供犯罪所用之物，併依刑法第三十八條第一項第二款規定
    宣告沒收，認事用法，經核均無不合，量刑亦稱妥適。被告二人上訴否認犯罪，
    均無理由，應予駁回。
三、至移送併辦（即臺灣板橋地方法院八十九年度偵績字第一九三號卷）意旨略以：
    被告丙○○與被告戊○○於八十七年十二月二十一日凌晨約零時三十分許，經告
    訴人會同警察前往台北縣蘆洲市○○街二六０號六樓，當場查獲被告戊○○夜宿
    該處，因認被告丙○○、戊○○此部分亦涉有刑法第二百三十九條之通（相）姦
    罪嫌云云。惟按犯罪事實應依證據認定之，無證據不得推定其犯罪事實，刑事訴
    訟法第一百五十四條定有明文；移送併辦意旨認被告丙○○與戊○○涉有前揭通
    （相）姦之行為，無非以在凌晨查獲被告戊○○留宿被告丙○○住處之照片並在
    被告丙○○房間內發現有女姓衣服及用品，及告訴人與被告丙○○妹妹陳嘉惠於
    八十七年十一月二十日通話之電話錄音等等為其論據，惟據被告丙○○、戊○○
    均堅決否認當天有通（相）姦之行為，被告戊○○於原審辯稱：因為丙○○家開
    廟堂，當天伊是晚上十一點時去那裡打坐，當時只有伊一個人在他家打坐，伊是
    坐在客廳打坐，因她穿窄裙不適合打坐，丙○○爸爸媽媽拿衣服來給伊換，當時
    只有伊一個人在打坐，他爸爸媽媽妹妹及丙○○都在看電視，警察來時，伊已起
    身好一會兒在浴室，所以警察來時和他妹妹在房間裡等語，被告丙○○亦辯稱：
    戊○○約在晚上十一時去伊家打坐，當時有伊爸爸、媽媽及伊在看電視，伊妹妹
    在客廳或房間伊忘了，當天戊○○好像是穿短裙類的，是伊爸爸拿他的衣服給她
    換，在警察來按電鈴時，戊○○才起身去浴室，因為她臉上有畫符等語，渠等二
    人就警察臨檢前，戊○○是何時起身去浴室乙節，雖有些許差異，然大致情節仍
    為相符，況且，當晚警察前往臨檢時，按電鈴後一分鐘內就開門，被告丙○○係
    上著背心、下著短褲在客廳看電視、另有被告丙○○之父親陳尚淵、母親陳林台
    銅、妹妹陳嘉慧在場，被告戊○○從浴室出來（服裝整齊、上著短上衣、下著長
    褲），主臥室有其子陳林港在睡覺，未發現有妨害家庭之跡證等情，亦有台北縣
    警察局蘆洲分局三民派出所違反社會秩序維護法案件現場紀錄在卷可稽及證人即
    台北縣警察局蘆洲分局警員吳添來於偵查中證述屬實，另主臥室、床鋪上之衣褲
    、皮包、化妝台上之生理食鹽水等女生用品，則據證人即被告丙○○之妹妹陳嘉
    慧於偵查中證稱：該等物品均為其個人所有等語，是知，臨檢當場並未查獲有足
    供認定被告戊○○有與被告丙○○在該處為通（相）姦行為之積極事證，要難依
    臨檢現場之照片及被告劉瓊慧深夜仍待在被告丙○○住處，遽為推測渠等二人當
    天有為通（相）姦行為。至於告訴人與被告丙○○之妹妹陳嘉慧於八十七年十一
    月二十日通話之電話錄音，陳嘉慧雖陳稱「（問：你哥與瓊惠二人一起去睡啊？
    ）好像是吧！」、「（問：那在家裡呢？也是二個人一起睡嗎？）對啊！」、「
    （問：也是你哥跟瓊惠二人一起睡嗎？）對啊！」等語句，惟該錄音帶並非直接
    由被告丙○○或戊○○所對話，僅係第三人陳嘉慧與告訴人間之對話陳述，而屬
    證人於審判外之陳述，本不得作為證據，況且證人陳嘉慧亦於偵查中出庭證稱：
    是伊與甲○○串通好錄音的，因為嫂子想趕主任委員（即被告戊○○）走，因嫂
    子告訴伊主任委員伊壞話，嫂子想離婚等語，否認該錄音帶內容之真實性與任意
    性，則該捲錄音帶及其錄音內容，顯亦無法採為不利於被告丙○○、戊○○之認
    定。此外復查無其他積極證據足資證明被告丙○○、戊○○有前揭併辦意旨所指
    之犯行，本院自無從併予審理，應退回該併辦部分，由檢察官依法處理。
    據上論斷，應依刑事訴訟法第三百六十八條，判決如主文。
本案經檢察官呂丁旺到庭執行職務。
中      華      民      國      八十九      年    十一      月    七    日
                            台灣高等法院刑事第二十四庭
                                審判長法  官  陳  貽  男
                                      法  官  李  世  貴
                                      法  官  陳  憲  裕
右正本證明與原本無異。
不得上訴。
                                      書記官  劉  育  妃
中    華    民    國    八十九    年      十一      月         九       日
附錄：本案論罪科刑法條全文
刑法第二百三十九條
有配偶而與人通姦者，處一年以下有期徒刑；其相姦者亦同。


司法院資訊處製作；財團法人民間司法改革基金會備份。
